【裁判字號】    95,上易,838
【裁判日期】    951227
【裁判案由】    詐欺
【裁判全文】
臺灣高等法院高雄分院刑事判決         95年度上易字第838號
    上  訴  人
    即  被  告  乙○○
上列上訴人因詐欺案件，不服臺灣高雄地方法院95年度易字第10
43號中華民國95年10月11日第一審判決（起訴案號：臺灣高雄地
方法院檢察署95年度偵緝字第678 號、第679 號），提起上訴，
本院判決如下：
    主  文
上訴駁回。
    事  實
一、乙○○與郭全富（原審通緝中）係同居男女，並育有1 女，
    家庭經濟來源全由郭全富兼職地理師所得供應，乙○○則為
    全職家庭主婦，渠等明知經濟狀況不穩定，且乙○○於華南
    商業銀行（下稱華南銀行）苓雅分行所設立之支票帳戶（帳
    號000000000000號）業於民國93年4 月16日因存款不足遭銀
    行拒絕往來，已陷於無清償能力之狀態，竟共同意圖為自己
    不法之所有，並基於詐欺之犯意聯絡，於93年7 月8 日，共
    同前往鄰居丙○○位於高雄市三民區○○○路12號住處，向
    丙○○詐稱需現金周轉，欲借用新臺幣（下同）30萬元，並
    當場交付以郭全富為發票人，面額為30萬元，發票日為93年
    7 月8 日之本票1 紙，用以取信丙○○，使丙○○陷於錯誤
    認為渠等有能力及決心還款，遂交付以慶豐商業銀行為付款
    人、票據號碼CF0000000 及以臺灣中小企業銀行為付款人、
    票據號碼AS0000000 面額均為15萬元之即期支票2 紙予郭全
    富及乙○○，並由乙○○分別於93年7 月10日及93年7 月20
    日，經由其所有臺北富邦商業銀行股份有限公司鼓山分行（
    下稱富邦銀行）帳戶（帳號為000000000000號）交換票據兌
    現而詐得30萬元。詎事後於約定清償期日屆至時，郭全富及
    乙○○竟未有任何還款之表示，並搬離住所，丙○○始知受
    騙。
二、案經被害人丙○○訴請臺灣高雄地方法院檢察署檢察官偵查
    起訴。
    理  由
一、按被告以外之人於審判外之言詞或書面陳述，除法律有規定
    者外，不得作為證據，刑事訴訟法第159 條第1 項定有明文
    。本件證據中富邦銀行帳戶之對帳單、華南銀行支票存款票
    據退票記錄查詢單、華南銀行存款事故登錄單及華南銀行存
    款往來明細表，均屬被告以外之人即銀行職員於業務上所登
    載之記錄文書，本不得做為證據，惟按從事業務之人於業務
    上或通常業務過程所須製作之紀錄文書、證明文書，除顯有
    不可信之情況外，得為證據，此為同法第159 條之4 第2 款
    所明定，上開4 項證據均屬從事業務之人於業務上所需製作
    之記錄文書及證明文書，且均係依當時實際業務情況所製作
    ，並無何顯不可信之處，本院自得採為證據。
二、訊據上訴人即被告乙○○固坦承93年間與郭全富同居，當時
    經濟情況不佳，且其曾於上開時間與郭全富一同至告訴人丙○○家中，惟矢口否認有何詐欺犯行，辯稱其對家中經濟均
    不過問，當日僅係與鄰居聊天等語。
三、經查：
（一）被告乙○○曾於上開時地與郭全富共同向告訴人丙○○借
      款，告訴人開票係交付與被告及郭全富，業據證人即告訴
      人丙○○於原審審理中結證明確（見原審卷第53頁至第55
      頁）。且告訴人所開上揭2 紙支票均係在被告富邦銀行帳
      戶（帳號為000000000000號）兌現，亦有該富邦銀行帳戶
      之對帳單附卷可佐（見臺灣高雄地方法院檢察署94年偵字
      第6757號卷宗第24頁），被告雖辯稱其當時僅在場聊天，
      不知道有借錢等語，然3 人一同聊天，又非數十人之聚會
      ，彼此間談話應均能清楚聽聞，被告竟稱不知郭全富向告
      訴人借貸，實與常理有違，所辯尚不足採。足見被告確有
      與郭全富共同向告訴人丙○○借款之事實無疑。
（二）93年間被告為家庭主婦，郭全富僅有兼職地理師之收入，
      經濟情況不佳，業據被告自白不諱（見同署95年偵緝字第
      678 號卷第8 頁）。且當時被告上開華南銀行之支票帳戶
      已於93年4 月16日拒絕往來，有華南銀行支票存款票據退
      票記錄查詢單、存款事故登錄單在卷可稽（見同署95年偵
      緝字第678 號卷第31頁、第34頁）。是被告與郭全富當時
      無資力之事實，亦堪認定，被告雖辯稱其不知支票帳戶已
      拒絕往來等語，然銀行發現客戶之存款不足支付票款時，
      均會通知客戶補足，若客戶仍不補足，銀行將其列為拒絕
      往來戶時，亦會再次通知，此為公眾週知之事實，被告當
      時仍居住於其留在華南銀行之聯絡地，手機號碼亦與留在
      銀行之資料相同，被告竟稱未接獲通知，顯然不足採信。
（三）綜上所述，足見被告所辯，顯係卸責之詞，不足採信。被
      告明知其與郭全富已無清償能力，仍向告訴人詐借款項之
      詐欺取財犯行，堪以認定。
四、被告行為後，刑法第339 條第1 項詐欺取財罪中罰金刑部分
    ，因刑法施行法增定第1 條之1 ，其貨幣單位改為新臺幣，
    所定最高數額提高為30倍。修正前該罪之罰金刑，經適用罰
    金罰鍰提高標準條例第1 條前段及現行法規所定貨幣單位折
    算新臺幣條例第2 條，折算為新臺幣後，最高數額亦為原規
    定之30倍，兩者最高刑度相同，惟最低刑度部分，修正前刑
    法第33條第5 款規定罰金為1 元以上，經折算為新臺幣後，
    為新臺幣3 元以上，而修正後刑法第33條第5 款規定罰金為
    新臺幣1000元以上，較舊法為高，應以舊法有利於被告。核
    被告乙○○所為，係犯刑法第339 條第1 項之詐欺取財罪，
    被告乙○○與郭全富就前開詐欺取財犯行，彼此間互有犯意
    聯絡及行為分擔，均為共同正犯。
五、公訴意旨另略以：被告乙○○與郭全富共同基於意圖為自己
    不法所有之詐欺概括犯意聯絡，自民國93年初某日起至93年
    3 月某日止，在告訴人甲○○位於高雄市三民區○○○路27
    2 號2 樓公司，佯以「投資藝品生意，需現金周轉」為由，
    連續匡騙甲○○6 次，並開立多張支票作為擔保，告訴人甲○○因一時不查而受騙，遂陸續交付郭全富與被告乙○○共
    2,125,600 元，因認被告乙○○該部分行為亦成立刑法詐欺
    取財罪嫌云云。經查：被告確有與郭全富共同向告訴人甲○○借款，業據證人甲○○於原審結證明確（見原審卷第41頁
    至第52頁），並有告訴人甲○○提出被告開立之擔保支票影
    本多張附卷可按（見同署94年他字第1940號卷宗第5 頁以下
    ），此情已足認定。惟被告自92年9 月起至93年3 月止以上
    開華南銀行支票帳戶之支票每月支付15,600元與告訴人甲○○，且支票號碼均相連，有華南銀行存款往來明細表在卷可
    查（見同署95年偵緝字第678 號卷宗第32頁），由此觀之，
    該等支票當係同時開立，每月固定給付15,600元，可合理推
    論為支付利息之支票，且被告已返還40萬元，有支票影本2
    紙可資參照（附於原審95年9 月26日審判筆錄之後），足見
    被告確有意依約還款，不得僅因其嗣後經濟不佳無法支付餘
    款，遽認其有詐欺之意，是此部分犯罪尚屬不能證明，本應
    諭知無罪之判決，惟此部分若成罪，與前開有罪部分有連續
    犯之裁判上一罪關係，爰不另為無罪之諭知，附此敘明。
六、原判決以被告乙○○詐欺告訴人丙○○部分罪證明確，因予
    適用刑法第2 條第1 項前段、第339 條第1 項，修正前刑法
    第41條第1 項前段，罰金罰鍰提高標準條例第1 條前段，修
    正前罰金罰鍰提高標準條例第2 條前段之規定，並審酌被告
    詐取財物，侵害他人財產權，犯後否認犯行，態度不佳，且
    未與告訴人達成和解及其犯罪之動機、目的、手段等一切情
    狀，量處有期徒刑5 月，且敘明被告行為時易科罰金之折算
    標準，經適用修正前刑法第41條第1 項前段、修正前罰金罰
    鍰提高標準條例第2 條，現行法規所定貨幣單位折算新臺幣
    條例第2 條之結果，最高得以銀元300 元即新臺幣900 元折
    算1 日，依修正後之刑法第41條第1 項，則係以新臺幣1000
    元、2000元或3000元折算1 日，比較結果，自以舊法有利於
    被告，爰依舊法諭知易科罰金之折算標準。就被告被訴詐欺
    告訴人甲○○部分，則以不能證明被告有該部分犯行，然公
    訴人認該部分與前開論罪科刑部分有連續犯之裁判上一罪關
    係，故不另為無罪之諭知。其認事用法核無違誤，所處之刑
    亦屬允當。被告上訴意旨，仍執前詞，否認犯罪，指摘原判
    決不當，為無理由，應予駁回。
據上論斷，應依刑事訴訟法第368條，判決如主文。
本案經檢察官陳建年到庭執行職務。
中    華    民    國    95    年    12    月    27    日
                  刑事第二庭    審判長法  官  林正雄
                                      法  官  陳啟造
                                      法  官  黃壽燕
以上正本證明與原本無異。
本判決不得上訴。
中    華    民    國    95    年    12    月    27    日
                                      書記官  王婉蓉
附錄本判決論罪科刑法條：
中華民國刑法第339條
（普通詐欺罪）
  意圖為自己或第三人不法之所有，以詐術使人將本人或第三人
  之物交付者，處5 年以下有期徒刑、拘役或科或併科1 千元以
  下罰金。
  以前項方法得財產上不法之利益或使第三人得之者，亦同。
  前二項之未遂犯罰之。


司法院資訊處製作；財團法人民間司法改革基金會備份。
